臺灣高等法院交通法庭判決　　　　　　94年度交上訴字第94號
上　訴　人　台灣士林地方法院檢察署檢察官
被　　　告　甲○○
上列上訴人因被告公共危險等案件，不服台灣士林地方法院94年
度交訴字第18號，中華民國94年 5月23日第一審判決（起訴案號
：台灣士林地方法院檢察署94年度偵字第1634號）提起上訴，本
院判決如下：
    主  文
原判決關於業務過失致死及執行刑部分，均撤銷。
甲○○從事業務之人，因業務上之過失致人於死，處有期徒刑貳
年。
其他上訴駁回。
上訴駁回部分所處之刑及撤銷改判部分所處之刑，應執行有期徒
刑年。
    事  實
一、甲○○係受僱於車行之員工，平日駕駛車行提供之計程車尋
    找車行出租逾期未還之車輛為業，係從事業務之人。民國94
    年 1月25日晚上10時許，甲○○在臺北縣汐止市○○街附近
    飲用啤酒後，已達不能安全駕駛動力交通工具之程度，竟於
    翌日（26日）凌晨 4時58分許，駕駛車牌號碼881-CG號營業
    小客車，沿臺北市○○區○○路 2段由西往東方向行駛，途
    經臺北市○○區○○路2段103巷交岔路前，適吳恩彥駕駛車
    牌號碼 K7-2040號自用小客車載其女兒吳曉青沿臺北市○○
    區○○路2段103巷由北往南行駛經過該交岔路口。甲○○本
    應注意汽車駕駛人飲酒後，其吐氣所含酒精成分超過每公升
    0.25毫克之情形者，不得駕車，且駕駛車輛應注意車前狀況
    ，並隨時採取必要之安全措施及行至交岔路口應遵守燈光號
    誌之指示，在閃光紅燈之支線道車應暫停讓幹線道車先行，
    而依當時情形，又無不能注意之情事，終因酒精作用，致注
    意力及操控力減低，疏於注意前方交岔路口之車輛動態，亦
    未暫停讓行駛於主幹道由吳恩彥所駕駛之自用小客車先行，
    即貿然駛出，猛烈撞擊吳恩彥所駕駛之自用小客車右側車身
    。吳恩彥因而受有身體多處擦傷、胸部右側第3、4肋骨骨折
    、胸腹腔內出血；吳曉青受有身體多處擦撞傷及胸、腹部挫
    傷併大量內出血，失血性休克。甲○○肇事後，即下車逃逸
    。嗣經警據報，於94年1月26日上午6時45分許，在臺北市○
    ○區○○路2段325號三軍總醫院查獲，並檢測其呼氣所含酒
    精濃度仍高達每公升0.54毫克。吳恩彥、吳曉青經送醫急救
    後，分別於94年1月26日上午11時35分許及94年1月27日下午
    2時13分，不治死亡。
二、案經吳恩彥之妻、吳曉青之母乙○○訴由台北市政府警察局
    內湖分局報請台灣士林地方法院檢察署檢察官偵查起訴。
    理  由
一、上揭被告甲○○酒後駕車及業務過失致死之犯行，業經被告
    於偵審中自白不諱。並經現場目擊證人顏永泰於偵查中證述
    明確，且有酒精濃度測試紀錄表、臺北市政府警察局舉發違
    反道路交通管理事件通知單、測試觀察紀錄表、道路交通事
    故現場圖、補繪現場撞擊後之輪胎滑痕之道路交通事故現場
    圖各 1份及交通事故現場照片28張在卷可稽。又被害人吳恩
    彥係因本件車禍受有胸、腹腔內出血而死亡；被害人吳曉青
    因本件車禍受有胸、腹部挫傷大量內出血，致失血性休克死
    亡，業經台灣士林地方法院檢察署檢察官督同法醫師相驗明
    確，有相驗屍體證明書、驗斷書、相驗筆錄各 2份在卷可憑
    。
二、按人飲酒後，呼氣酒精濃度達每公升 0.5毫克時，反應較慢
    、感覺減低、將影響駕駛；達到每公升0.75毫克時，思考與
    個性行為均會改變；達到每公升1.0 毫克時，步態不穩、噁
    心嘔吐、精神混惑不清晰；達到每公升 1.5毫克時，說話不
    清楚、感覺喪失，視力模糊；達到每公升 2.0毫克時，體溫
    與血糖均降低，肌肉控制差，甚至導致癲癇發作；達到每公
    升 3.5毫克時，則已神智不清，反射減低，甚至呼吸抑制，
    業據行政院國軍退除役官兵輔導委員會臺北榮民總醫院以88
    年8月5日（88）北總1內字第26868號函醫學上之見解明確。
    被告為警查獲酒測時，距離其肇事時已間隔 1小時45分，其
    呼氣酒測濃度仍高達每公升0.54毫克，足見其駕車肇事時之
    酒測濃度高於每公升0.54毫克，反應已不及平日正常狀態，
    影響駕駛而造成公共危險。又汽車駕駛人有飲酒後，其吐氣
    所含酒精成分超過每公升0.25毫克以上者，不得駕車，且應
    注意車前狀況，並隨時採取必要之安全措施及行至交岔路口
    ，應遵守燈光號誌，在閃光紅燈之支線道車應暫停讓幹線道
    車先行，道路交通安全規則第114條第 2款、第94條第3項、
    第102條第1項第 1款分別定有明文。證人警員林建輝於原審
    審理時證稱：肇事交岔路口早上5點之前是閃光燈，5點之後
    是一般的紅綠燈。東西向（內湖路二段）是閃光紅燈，南北
    向（內湖路二段 103巷）是閃光黃燈。而依道路交通號誌的
    設置規則，支道應該設置閃光紅燈，幹道應該設置閃光黃燈
    。故內湖路二段 103巷是幹道，內湖路二段是支道（見原審
    卷第49頁至第51頁）。被告於飲酒後駕駛車輛，疏於注意前
    方交岔路口之車輛動態，未依閃光紅燈之號誌指示，暫停讓
    主幹道之車輛先行行駛，依當時之情形，又無不能注意之情
    事，貿然駛出，猛烈撞擊被害人吳恩彥載之自用小客車，致
    車內之被害人吳恩彥、吳曉青受有前揭傷害而死亡，被告顯
    有過失。而被害人吳恩彥、吳曉青之死亡及被告之過失行為
    間，具有相當因果關係。被告有服用酒類不能安全駕駛動力
    交通工具而駕駛及業務過失致死之犯行明確，應可認定。
三、訊據被告固坦承於肇事後離開現場，惟矢口否認有肇事逃逸
    犯行，辯稱：因肇事後手機無法撥打，才下車尋找公用電話
    報警，並請朋友到現場處理車，因受傷才未回現場等語。惟
    查：被告肇事時有多位民眾在現場，並經現場路人顏永泰報
    警協助救助傷者，為證人顏永泰於偵查中證述明確。顏永泰
    並證稱：「計程車駕駛在路邊停下後我跟他講，你撞到人了
    ，他不理我，而且我聞到輕微酒味，當時有另外一位老伯也
    去跟他講，還被他以台語罵『看啥小，不會閃開』，之後駕
    駛就拿著大哥大一路邊打邊快步離開現場」（見94年相字第
    114號卷第40頁背面）。被告當時不理路人責問阻止，並對
    路人惡言相向，其酒醉駕車肇事，為防查緝而離開現場逸甚
    明。所辯行動電話無法使用，為尋找公用電話報警及因傷無
    法回現場，顯屬虛不實之詞。至被告雖辯稱其有請朋友到現
    場處理。然證人即到場處理之警員林建輝於原審中證稱：於
    肇事現場處理時，有見一位不明人士在被告所駕駛之營業小
    客車上搜尋物品，經其質問，該名人士先是支吾其詞，後經
    勸說才稱其是駕駛的朋友，然該名人士並未提到肇事駕駛請
    他來現場處理等語（見原審卷第50頁）。被告逃離現場後，
    以行動電話通知友人至現場取其車中物品，又未委請其處理
    肇事事宜。而其後至醫院就醫，亦在其逃逸後之行為，不影
    響其已成立之犯行。被告所辯，為卸責之詞，不足採信。被
    告肇事後逃逸之犯行，亦可認定，應予依法論科。
四、核被告所為，係犯刑法第185 條之3 之酒後駕駛動力交通工
    具罪、刑法第276條第2項之業務過失致人於死罪、刑法第18
    5條之4之駕車肇事逃逸罪。被告一個過失行為致被害人吳恩
    彥、吳曉青死亡，係一行為觸犯數罪名，為想像競合犯，應
    依刑法第55條規定從一重之業務過失致死罪處斷。其所犯酒
    後駕駛動力交通罪、業務過失致死罪、駕車肇事逃逸罪間，
    犯意各別，罪名有異，應分論併罰。被告為汽車駕駛人，酒
    醉駕車因而致人死亡，應依道路交通管理處罰條例第86條第
    1項之規定，就其所犯業務過失致死罪加重其刑。
五、原審對被告酒後駕駛動力交通工具及駕駛動力交通工具肇事
    後逃逸部分，基此認定，援引刑法第185條之3、第185條之4
    等規定，審酌被告之素行，呼氣酒精之濃度，肇事後未救助
    被害人之危害程度及未與被害人家屬和解等一切情狀，對酒
    後駕駛動力交通工具部分，判處有期徒刑 4月，駕駛動力交
    通工具肇事後逃逸部分判處有期徒刑10月。經核其認事用法
    ，均無不合，量刑亦稱妥適。檢察官依據告訴人之聲請，以
    被告未對告訴人等賠償，惡行非輕，原審量刑過輕云云。惟
    上揭情狀，均經原審法院審酌，且酒醉駕車、肇事逃逸與過
    失致死部分不同，被告與被害人之和解與否，非量刑審酌之
    絕對之重要因素，原審此部分之量刑並無明顯之失出，上訴
    核無理由，應予駁回。至原判決關於被告業務過失致死部分
    ，為有罪科刑之判決，固非無見。惟查：(一)被害人吳恩彥因
    胸腹腔內出血死亡，被害人吳曉書因胸腹部挫傷大量內出血
    ，因失血休克死亡。原審對被害人因何種傷勢原因死亡，於
    判決事實，未予認定記載，自有未合。(二)肇事地點為有燈光
    號誌之交岔路口，原審誤為無號誌之交岔路口，亦有未合。
    (三)被告過失行為重大，且致二人死亡，損害亦鉅大，且始終
    未對被害人家屬為賠償，原審對過失致死部分，量處有期徒
    刑1年6月，公訴人指量刑過輕，尚非全無理由。且原判決既
    另有可議，自應由本院將原判決關於過失致死及執行刑部分
    撤銷改判。爰審酌被告之素行、過失之程度、造成 2位被害
    人死亡之結果、尚未與被害人家屬和解及其犯後態度等一切
    情狀，量處如主文第二項所示之刑，以資懲儆。並就上訴駁
    回部分所處之刑及撤銷改判部分判處之刑，定其應執行之刑
    ，如主文第四項所示。
六、據上論斷，應依刑事訴訟法第368條、第369條第 1項前段、
    第364條、第299條第 1項前段，道路交通管理處罰條例第86
    條第1項，刑法第276條第2項、第51條第5款，罰金罰鍰提高
    標準條例第1條前段，判決如主文。
本案經檢察官劉文水到庭執行職務。
中    華    民    國    94    年    8     月    16     日
                  臺灣高等法院交通法庭
                              審判長法  官  尤豐彥
                                    法  官  鄧振球
                                    法  官  趙功恆
以上正本證明與原本無異。
如不服本判決，應於收受送達後十日內向本院提出上訴書狀，其
未敘述上訴之理由者並得於提起上訴後十日內向本院補提理由書
（均須按他造當事人之人數附繕本）。
酒醉駕駛動力交通工具部分，不得上訴。
                                    書記官  孫佩琳
中　　華　　民　　國　　94　　年　　8 　　月　　16　　日
附錄本案論罪科刑法條全文：
刑法第185 條之3
服用毒品、麻醉藥品、酒類或其他相類之物，不能安全駕駛動力
交通工具而駕駛者，處1 年以下有期徒刑、拘役或3 萬元以下罰
金。
刑法第185條之4
駕駛動力交通工具肇事，致人死傷而逃逸者，處6 月以上5 年以
下有期徒刑。
刑法第276條
因過失致人於死者，處二年以下有期徒刑、拘役或二千元以下罰
金。
從事業務之人，因業務上之過失犯前項之罪者，處5年以下有期
徒刑或拘役，得併科3000元以下罰金。
